【裁判字號】    95,上訴,1008
【裁判日期】    950914
【裁判案由】    強盜等
【裁判全文】
臺灣高等法院高雄分院刑事判決        95年度上訴字第1008號
上  訴  人
即  被  告  乙○○
                    （另案在臺灣台中監獄執行中）
指定辯護人  本院公設辯護人  甲○○
上列上訴人因強盜等案件，不服臺灣高雄地方法院95年度訴字第
707 號中華民國95年5 月3 日第一審判決（起訴案號：臺灣高雄
地方法院檢察署95年度偵字第2981、4490號），提起上訴，本院
判決如下：
     主  文
上訴駁回。
     事  實
一、乙○○前於民國89年間，因毒品案件，經台灣高雄地方法院
    以89年度訴字第375 號判處有期徒刑7 月確定；復於89年間
    ，因違反電信法案件，經台灣高雄地方法院以89年度訴字第
    958 號判處有期徒刑3 月確定；又於90年間，因毒品案件，
    經台灣高雄地方法院以90年度訴字第674 號判處應執行有期
    徒刑1 年4 月確定，前揭三罪接續執行，於92年10月7 日假
    釋出監，嗣於92年10月16日假釋期滿未經撤銷視為執行完畢
    。詎其猶不知悔改，於94年11月23日中午12時許，行經其與
    同居女友丙○○經常前往消費之高雄市前金區市○○路236
    號「豪客超商」前，因見該超商負責人丁○○所有之車號ZK
    -6938 號自小客車車頭朝內斜停在該址騎樓，而引擎未熄火
    且車內無人，竟意圖為自己不法所有，徒手打開未上鎖之該
    車左前車門進入駕駛座內，於竊取得手欲換檔倒車離去之際
    ，適為丁○○聽聞門外有人大聲呼喊遂自該超商外出察看而
    發覺，丁○○並旋即趕至該車之左後視鏡處，左手抓住前擋
    風玻璃上之雨刷，右手則猛力拍打駕駛座前之擋風玻璃，同
    時大聲喝叱乙○○下車，欲制止乙○○將車駛離現場。而乙○○於當場將車輛倒退時，已目睹丁○○持續有上開索回贓
    物並制止其將車輛駛離現場之動作，然乙○○為防護贓物、
    脫免逮捕，明知貿然倒車將致猛抓雨刷不放之丁○○受龐大
    車體力量之牽引而受有傷害，竟不顧丁○○之安危，仍未因
    此停車，當場施強暴而繼續往右後方倒車再轉向市○○路、
    七賢路交叉路口駛去，幸丁○○即時放開雨刷始未受傷，乙○○則旋即駕車逃逸。
二、乙○○復因其先前常至上開「豪客超商」購物之同居女友丙○○遭丁○○逼問上開自小客車下落，竟另基於意圖為自己
    不法所有之恐嚇取財犯意，於94年12月19日凌晨3 時39分許
    ，在高雄市某不詳地點，以其和不知情女友丙○○共用之「
    0000000000」門號行動電話為聯絡工具，傳送簡訊向丁○○
    恐嚇稱：要買「偉仔」的消息（即暗指丁○○遭竊上開車輛
    之下落），明天準備8 萬塊來買等語；嗣因丁○○未依指示
    匯款，乙○○接續於同日晚間11時14分許，再以上開門號行
    動電話，傳送簡訊向丁○○恐嚇稱：要買你想知道的消息，
    準備8 萬元到指定戶頭等語；以此恐嚇之方法要求丁○○匯
    款8 萬元，否則即無法取回其車云云，致丁○○恐其上揭車
    輛遭解體而心生畏懼，並因丁○○始終未見其車，拒不付款
    致未得逞。嗣因丁○○久候乙○○還車不著，於95年1 月2
    日至高雄市政府警察局刑事警察大隊報案並指認乙○○之口
    卡片，經警循線於95年1 月14日凌晨0 時30分許，在高雄市
    三民區○○路68巷18號拘提乙○○，並當場扣得NOKIA 廠牌
    行動電話1 支（含電池1 塊）及「0000000000」門號卡1 張
    ，而悉上情。
三、案經高雄市政府警察局移送台灣高雄地方法院檢察署檢察官
    偵查起訴。
     理  由
壹、證據能力方面：
一、按被告以外之人於偵查中向檢察官所為之陳述，除顯有不可
    信之情況者外，得為證據，刑事訴訟法第159 條之1 第2 項
    定有明文。證人李文德於偵查中所為之陳述，對被告而言，
    屬被告以外之人於偵查中向檢察官所為之陳述，依上揭法條
    規定，原則上具證據能力，且上開證人於偵查中所言已具結
    ，而被告、辯護人復未提出上開證人於偵查中所為證述有何
    顯不可信之情況，自得為證據。
二、按「被告以外之人於審判外之陳述，雖不符前4 條之規定（
    即傳聞法則例外得為證據之情形），而經當事人於審判程序
    同意作為證據，法院審酌該言詞陳述或書面陳述作成時之情
    況，認為適當者，亦得為證據。」；「當事人、代理人或辯
    護人於法院調查證據時，知有第159 條第1 項不得為證據之
    情形，而未於言詞辯論終結前聲明異議者，視為有前項之同
    意。」，刑事訴訟法第159 條之5 定有明文。查本件關於證
    人丁○○、李文德於警詢中之證言，以及卷內關於手機翻拍
    之簡訊內容、扣押物品目錄表；診斷證明書、通訊申請書等
    書證證據，於本院調查證據時，當事人檢察官及被告、辯護
    人均未於言詞辯論終結前聲明異議，本院審酌證人之陳述以
    及書證作成時之情況，認為適當，依上開規定，均得為證據
    。
貳、實體方面：
一、被告乙○○對被害人丁○○準強盜之部分：
    訊據上訴人即被告乙○○矢口否認有此部分之犯行，辯稱：
    案發當時被告生病，並不在現場，所以上揭車輛不是被告偷
    的，應該要問「小偉」，而被告根本也不會開車云云。經查
    ：
    (一)被害人丁○○所有之上開車輛於上揭時地失竊之事實，業
      據證人丁○○於原審法院審理時證稱：伊於94年11月23日
      中午，在伊所經營位於上址之豪客超商前，已將原車頭朝
      店內斜停在騎樓下之上開自小客車引擎發動，正準備要離
      開，卻發現有東西忘記交給太太，遂未將引擎熄火就進入
      店內，突然聽到外面有人大喊，伊立即出去察看，就目睹
      竊賊坐在駕駛座上，將車駛離等語（見原審法院卷第83頁
      ）；並據目擊證人李文德於原審法院審理時證稱：伊係以
      個人名義拿百貨、電池等物至上開超商賣予負責人丁○○
      以賺取差價為業，案發當時（94年11月23日中午）伊剛好
      過去店裡抄貨完畢要離開，丁○○則剛好要進入店內，伊
      和丁○○打個招呼後就到該超商隔壁之全虹通訊行騎樓下
      抽煙，隔不到一分鐘，就聽到一位婦人喊叫，並看到竊賊
      坐進上開車輛之駕駛座，並駛離現場等語（見原審法院卷
      第92頁）；則依上開證人所言，渠等就有關系爭車輛之遭
      竊過程均互核相符；且被害人丁○○自94年11月23日中午
      12時許，在上開「豪客超商」前遭竊取上開自小客車後，
      隨於同日中午12時33分至45分至高雄市政府警察局新興分
      局前金分駐所報案，有卷附車輛竊盜資料個別查詢表—查
      詢車輛認可資料1 紙以及警詢調查筆錄1 份可稽（見警卷
      卷皮編號(三)卷第33頁、本院卷附調查筆錄），則以車輛失
      竊時間（94年11月23日中午12時許）與報案時間（同日中
      午12時33分至45分許），相距不到1 小時，益見系爭車輛
      確有遭竊之情形，至為顯明。
    (二)被告於上揭時地竊取系爭車輛之事實，業據被害人丁○○
      於原審法院審理時證稱：伊當時在上開超商內突然聽到外
      面有人大喊，伊立即出去察看，就目睹在庭被告坐在駕駛
      座上，伊立刻跑向車子的左前方正對駕駛人（即被告），
      抓住雨刷並拍打駕駛座前之擋風玻璃，並叫被告快下車，
      當時該名竊賊（即被告）是戴僅遮住耳朵的安全帽，且案
      發時是大白天中午，前擋風玻璃又沒裝隔熱紙，所以能看
      清楚竊賊的長相，也覺得該名竊賊很熟悉，但於案發當日
      向前金分駐所報案時，一時之間尚無法指出竊賊之名字，
      回家後才想起該名竊賊之前常與女子丙○○一起到伊店裡
      消費或自己到店裡來找丙○○，伊於案發前在店裡看過該
      名竊賊有十幾次（當庭指認被告），認得此人的臉，該名
      竊賊就是丙○○的男友沒錯，而在案發後約15日左右（即
      94年12月間），伊有看到丙○○便把丙○○叫進來店裡，
      向丙○○表示她男友偷了上開車輛，並請求丙○○要協尋
      失竊的上開車輛，丙○○表明知道車輛下落，就帶伊在四
      維路、苓中路一棟大樓附近繞一圈但也都沒發現上開自小
      客車蹤跡，丙○○遂表示3 天後給伊消息並留下「000000
      0000」門號行動電話，丙○○同時向伊告知該門號與同居
      男友乙○○共用，迨第3 、4 天左右，伊撥打丙○○所留
      該支行動電話，就是被告乙○○接聽，乙○○就答說丙○○已經入監服刑，而伊當時因為還想找回系爭車輛，就一
      直等被告乙○○還車，但苦候都沒結果，伊才到高雄市政
      府警察局刑事警察大隊指認乙○○口卡片等語（見原審法
      院卷第83、84、86、87、89頁）；復於本院審理中證稱：
      「（94年11月23日車子是否遭竊？是否有報案？）是的，
      我前往前金分駐所報案。」，「（到案是否有跟警方說偷
      竊的人為何人？）我沒有說何人，但是我知道是何人。」
      ，「（此案總共報幾次案？）總共2 次，第2 次我就指證
      是陳蘭麗的男友乙○○，時間我忘記了，警方應該有紀錄
      。」，「（為何隔了1 個多月才指證乙○○？）因為我備
      案之後我就去找丙○○，因為案發當時我就知道是丙○○
      的男友偷車的，車子丟掉之後我想要私下解決，先找到人
      ，但是丙○○就不見了，我就找不到他，我只知道是丙○○的男友，但不知道姓名，從車子丟掉之後二星期我都找
      不到丙○○，而丙○○在2 星期之後出現，我店員看到之
      後聯絡我，我就回店。」，「（回到店之後是丙○○主動
      找你還是你主動找丙○○？）丙○○是在對面街角，是我
      叫丙○○過來。」，「（你覺得丙○○是否有意思主動要
      找你？）沒有。」，「（當時看到歹徒的時候是否在駕駛
      座？）是的。」，「（所看到的視線是否可以明確看到歹
      徒容貌？）我當時面對面，大約差離1 公尺的距離而已，
      我是站在車子的側面，但我的人和頭正面對著歹徒的面貌
      ，而且當時是中午12點，光線很亮。」，「（歹徒的安全
      帽形狀如何？有無看到歹徒髮型？）是包覆式的安全帽，
      可以看到整個臉，頭髮有露出來。」，「（看到歹徒臉部
      大約有多久時間？）大約有4 、5 秒的時間，我還大聲喊
      下車、下車。」，「（遇到丙○○之後是否有告訴你偷車
      的人是小偉？）沒有，我叫丙○○到店內之後，我告訴他
      你男友偷我車子，丙○○看我識破之後，要帶我去找他，
      丙○○沒有告訴我說那個人就是小偉。」，「（丙○○剛
      剛陳述你向他陳述偷車人的長相、容貌的情節是否實在？
      ）我沒有向他描述歹徒的容貌，因為我知道是何人偷的，
      不須要再描述。」；前後2 次證述內容核屬相符。目擊證
      人李文德經隔離訊問後於原審法院審理時證稱：伊賣百貨
      給該超商老闆丁○○，通常一個星期會去店裡抄貨一次，
      且因為本身從事業務關係很會認人，又常在丁○○值大夜
      班時會過去店裡聊天就會特別注意大半夜進出超商的人，
      而該超商的顧客也沒有很多，所以在店裡看過在庭被告2
      、3 次便有印象，而案發當時（94年11月23日中午）伊有
      聽到一位婦人喊叫，並看到竊賊坐進系爭車輛之駕駛座要
      駛離，緊接著丁○○就衝到店外跑到系爭車輛旁，伊看到
      丁○○左手抓住雨刷，右手拍打擋風玻璃，但竊賊仍將車
      後退，伊也跟著跑向上開車輛，距離車輛大約4 或5 公尺
      ，伊透過車輛正面之前擋風玻璃注意看竊賊之長相，發現
      該名竊賊沒戴口罩，但有戴沒有面罩之安全帽及「眼鏡」
      ，「瘦瘦的」且眼睛大大，伊當時就覺得該名竊賊很熟但
      不知名字，案發當晚（94年11月23日晚間至翌日某時）丁○○值大夜班時，伊去找丁○○聊天講到偷車這件事，2
      人一起比對後覺得應該就是曾到店裡消費之顧客（即在庭
      被告），只是當時還不知道名字，後來一直到95年1 月3
      日丁○○找伊一起到高雄市政府警察局刑事警察大隊指認
      被告之口卡片等語在卷（見原審法院卷第92至97頁）；而
      被告所聲請傳喚之證人丙○○於原審法院審理時復證稱：
      伊於94年11月間尚與男友（即被告乙○○）同居在高雄市
      鹽埕區中信飯店旁巷子內之華陽飯店，2 人一直住到94年
      11月25日才退房搬走，之後伊到之前經常消費之上開豪客
      超商購物，該超商老闆丁○○就一直講說「伊男友」將上
      開自小客車偷開走，並形容該偷車賊「瘦瘦的」、「戴眼
      鏡」，並指稱就是「與伊一起的那個人」，所以一直要求
      伊要幫忙尋車，不讓伊離開，伊只好交代一下，答應義務
      幫忙尋車，並帶丁○○在附近繞一下，想說有看到上開自
      小客車就回報丁○○，並在丁○○夫妻一直威脅利誘下留
      了伊與同居男友（被告乙○○）共用之「0000000000」門
      號行動電話以資聯絡，之後丁○○也有繼續打該支手機說
      要找車，一開始是伊在住處接聽，被告乙○○則在旁睡覺
      ，後來伊於94年12月12日入監服刑，該支行動電話就放在
      住處，由同居男友（即被告乙○○）拿去使用，而伊知道
      被告乙○○之前曾去過上開超商找伊等語（見原審法院卷
      第98至102 頁、104 頁），並有丙○○之台灣高等法院在
      監在押全國紀錄表可稽（見原審法院卷第54頁），及被告
      與丙○○所共用之NOKIA 廠牌行動電話1 支（含電池1 塊
      ）及「0000000000」門號卡1 張扣案可憑。綜上，上開證
      人丁○○、李文德2 人所述有關本案竊賊之偷車經過、長
      相特徵，及渠等指認並過濾、回想竊賊身分之過程、報案
      經過等情節均相同，亦與證人丙○○所述其係上開超商之
      常客，遭該超商老闆丁○○逼問系爭車輛下落，及同居男
      友係被告乙○○等情節均相符。復衡以上開證人丁○○、
      李文德與被告乙○○間，並無何等仇恨、糾紛，設非被告
      乙○○確有竊取系爭車輛其事，上開證人絕無虛捏事實一
      致構陷被告乙○○之可能，故上開證人丁○○、李文德之
      證述堪予採信。況被告復自承：伊有去上開超商找過女友
      丙○○，且該超商老闆丁○○有一直撥打伊使用之「0000
      000000」門號行動電話說車子被偷，並在電話中向伊表示
      偷車賊就是「常去上開超商載丙○○回家之人」等語在卷
      （見原審法院卷第28、105 至107 、109 頁），益徵上開
      證人丁○○、李文德過濾、回想本案竊賊身分之過程，信
      而有徵。且證人丁○○於案發時既係一路猛抓系爭車輛之
      雨刷及拍打駕駛座前之擋風玻璃，而證人李文德亦係透過
      前擋風玻璃，目視案發當時之駕駛人，衡情在此等近距離
      且急於追回愛車之情況下，當會將注意力集中於竊賊之長
      相，至屬灼然，是本案被害人丁○○、目擊證人李文德自
      無誤認被告之可能。準此，為丙○○同居男友且曾至上開
      超商之被告確係本案竊賊無疑。
    (三)被害人丁○○目睹被告坐進系爭車輛之駕駛座，隨即跑至
      該車之左後視鏡處，左手抓住前擋風玻璃上之雨刷，右手
      則猛力拍打駕駛座前之擋風玻璃，同時大聲喝叱被告下車
      ，而被告未因此下車，仍繼續往右後方倒車再轉向市○○
      路、七賢路交叉路口駛去之事實，業經證人丁○○、李文
      德證述在卷（見95年度偵字第2981號卷第42、43頁，原審
      法院卷第83、84、86、87、89、92至97頁），且經本院認
      定如前，則被害人丁○○當時既已大聲喝叱被告下車，明
      確表示欲索還贓車，且猛抓雨刷不放並拍打前擋風玻璃阻
      止被告倒車欲加以逮捕，被告自已目睹丁○○持續有上開
      制止其將車輛駛離現場之舉動無疑，又該車係BENZ廠牌、
      排氣量1799cc之自小客車，有卷附車輛竊盜資料個別查詢
      表—查詢車輛認可資料1 紙可稽（見警卷卷皮編號(三)卷第
      33頁），其車體顯較一般成人龐大甚多，若一般人緊抓車
      體前擋風玻璃上之雨刷不放，衡情自會受該龐大車體力量
      之牽引，而有受傷之可能，被告既係高工肄業之成年男子
      （見警(一)卷第12頁），依其智識程度，自難諉為不知，然
      被告當時竟未立即停車，仍繼續往右後方向倒車，顯見被
      告當時確基於防護贓物、脫免逮捕之目的，而以此執意倒
      車之方式，藉龐大車體力量之牽引而施強暴於丁○○無疑
      ，是其不顧丁○○之安危，猶持續倒車離開，對於該準強
      盜之犯罪事實自係明知並有意使其發生，甚為顯明。至公
      訴意旨亦認被告有駕車衝撞當時位於系爭車輛前方之丁○○云云，然目擊證人李文德於偵查中證稱：伊當時是看到
      丁○○一手抓雨刷，一手拍打前擋風玻璃，而被告卻繼續
      倒車不停下來，而丁○○就一直抓住雨刷，直到被告從倒
      退轉向往前開時，丁○○的手才放開等語（見95年度偵字
      第2981號卷第42頁），復於原審法院審理時又稱：看竊賊
      開車很熟練等語（見原審法院卷第95頁），則在案發當時
      急於脫逃之情境下，又係一駕車熟練之人所為，衡情倒車
      後再前進應在一剎那之瞬間，故被害人丁○○能否於放開
      雨刷後，隨即趕至系爭車輛前方，已非無疑。況證人丁○○在此極短暫並慌亂之時間內，得否分辨被告究係往前衝
      撞抑或駕車往前逃逸，亦有可疑，自不得徒以證人所述被
      告當時有換檔往前衝等詞，率予臆測被告即欲衝撞被害人
      ，附此敘明。
    (四)至被告雖辯稱：之前常去上開超商搭載丙○○之男子係「
      小偉」，所以本案的偷車賊應是「小偉」，被害人丁○○
      指認錯誤云云，然被告所聲請傳喚之證人丙○○於原審法
      院審理時已稱：伊同居男友係被告乙○○，並無聽被告提
      過「小偉」偷車等語（見原審法院卷第99頁），則設若確
      有經常搭載丙○○之「小偉」其人存在，衡情被告為證清
      白，應力尋「小偉」為是，又豈會未向同居女友丙○○提
      及？是被告以前詞置辯，已難採信。況被告於原審法院訊
      問時所述：伊有「小偉」的消息，「小偉」曾在94年10月
      左右因偷竊手機案遭移送至成功派出所，「小偉」的名字
      是「楊○偉」云云（見原審法院卷第29頁），經原審法院
      向高雄市政府警察局苓雅分局函詢查證，其結果為成功派
      出所「未」有被告所指之「楊○偉」竊取手機案，有該局
      95年3 月20日高市警苓分偵字第0950006116號函可佐（見
      原審法院卷第50頁），嗣於原審法院審理時又稱：找不到
      「小偉」的人等語（見原審法院卷第108 頁），則其既然
      未能提供綽號「小偉」之男子真實姓名及年籍，以供法院
      傳訊，益見被告自屬空言狡辯，委無足採。又證人丙○○
      於本院審理中證稱：「（是否你告訴他是「小偉」偷牽他
      的車嗎？）不是，是因為丁○○跟我說是上次跟我去店的
      人，而且有形容長相，並且說我叫他的名字，我想他所講
      的人就應該是小偉。」，「（小偉是否就是乙○○？）不
      是。」云云，則如該車係小偉之人所竊取，並非被告，既
      與被告無關，證人丙○○又何需答應幫告訴人尋找車子？
      證人丙○○上開證言顯與事實不符，不足採信。
    (五)被告另辯稱：案發當時伊生病，不可能在現場云云。而被
      告固患有右側慢性膿胸、人類免疫缺乏病毒感染帶原、藥
      物濫用、重度憂鬱等症狀，有長庚紀念醫院診斷證明書1
      紙可佐（見95年度偵字第2981號卷第35頁）。然觀上開診
      斷證明書之醫囑欄，僅認「患者因慢性膿胸，需開刀治療
      」等情，而該診療日期（94年12月14日）與案發當日（94
      年11月23日）復相距達20日，並非重疊，自難據此即為被
      告有利之認定。
    (六)被告復辯稱：案發當時，伊在鹽埕區中信飯店旁巷子內之
      華陽飯店內，有同居女友丙○○可資證明云云。然被告於
      警詢中稱「案發當時我居住在華陽旅社養病」，嗣於檢察
      官聲請羈押，原審法院訊問時則稱：「我那段期間都在長
      庚醫院養病。」，繼於原審審理中改稱：「94年11月23日
      中午12時左右，我在愛國路朋友住所休養。」（原審卷28
      頁），又再稱在華陽飯店內。其前後所述互不一致，已難
      採信，且證人丙○○於原審法院審理時已稱：案發當日（
      94年11月23日）被告乙○○有在華陽飯店內，約中午12點
      多左右，伊有向朋友借機車出門買飯，伊還問乙○○要不
      要吃稀飯等語在卷（見原審法院卷第103 、104 頁），而
      被告於原審法院審理時復自承：從住處搭乘友人之「腳踏
      車」至上開超商，大約花費2 、3 分鐘等語，則在被告住
      處與案發現場相距不遠之情況下，系爭車輛遭竊當時（94
      年11月23日中午12時許）又逢證人丙○○外出購物，被告
      乙○○既不在證人丙○○之視線範圍內，自難以丙○○之
      證詞為被告有利之認定。
    (七)至辯護人另具狀指稱：被告沒有駕照，不會開車，不可能
      將車偷開走云云。經查，被告未領有汽車駕駛執照一節，
      固有以證號查詢汽車駕駛人之資料1 紙可參（見原審法院
      卷第119 頁），而證人丙○○於原審及本院審理時亦證稱
      ：被告不會開車等語（見原審法院卷第100 頁），然衡以
      常情，未領有駕駛執照不必然代表「不會開車」，在社會
      上無駕照而會開車者比比皆是，且在當時被告因犯竊盜罪
      ，為脫免逮捕之緊急情況下，系爭車輛之引擎尚在發動中
      又係「自排」車，被告既係四肢健全之成年男子，欲將車
      駛離現場應非難事，是被告未領有汽車駕駛執照，亦僅能
      證明被告乙○○尚未通過駕照考領之程序，且觀諸上開被
      害人丁○○及證人李文德之明確指認，並無法證明被告乙○○當時「不會開車」，證人丙○○所言應係迴護之詞。
    (八)辯護人另指稱本案證人丁○○、李文德分別證述不一云云
      。惟查：證人丁○○於原審院審理時證稱：「案發當時
      ，伊係在店內聽到外面喊『搶劫』，便跑出去看」（見原
      審法院卷第83頁）、「案發當日，李文德至上開超商送貨
      ，案發後伊要去報案時李文德在現場，伊於報案後回到上
      開超商，李文德仍在」（見原審法院卷第90頁）；證人
      李文德於偵查中證稱：「案發當時，伊聽到一位婦人喊『
      偷車』」（見95年度偵字第2981號卷第42頁）、於原審法
      院審理時證稱：「案發後丁○○去報案，伊就離開了」（
      見原審法院卷第92頁），對於案發當時聽聞路旁婦人高喊
      何語及目擊證人李文德在被害人丁○○報案後之行蹤等情
      節，分別證述之內容稍有出入，但此僅係枝節上之差異，
      且按證人業經踐行嚴格證明程序，其陳述或有部分前後不
      符，或相互間有所歧異時，究竟何者為可採，乃法院得本
      其自由心證予以斟酌，非謂一有不符或矛盾，即應認其全
      部均為不可採信。況上開證人具結作證之時已與案發日有
      數月以上之差距，人之記憶難免有所疏漏，是其證人就上
      開基本重要關鍵事實之陳述，核已與事實相符時，故仍非
      不得作為認定被告犯罪之依據。再者，證人丁○○於原審
      法院審理時證稱：案發當時伊就只有系爭車輛這台車，附
      近鄰居都知道伊的車都停在上開超商騎樓上等語（見原審
      法院卷第89頁），而被告於案發時又係「頭戴安全帽」擅
      自打開該車之左前車門進入駕駛座內，客觀上至為突兀引
      人注目，則在路旁目擊之路人為引起眾人注意，高喊「搶
      劫」，亦不為過，尚符常情，附此敘明。
    (九)綜上所述，此部分之事證明確，被告準強盜犯行堪以認定
      。
二、被告乙○○對被害人丁○○恐嚇取財部分：
    訊據上訴人即被告固坦承以扣案之「0000000000」門號行動
    電話，傳送附表所示簡訊予丁○○之事實，惟矢口否認有何
    恐嚇取財犯行，辯稱：是丁○○就叫伊幫忙提供「小偉」的
    消息以利尋車，且常常打電話辱罵被告，所以被告才會叫丁○○要付錢來買「小偉」消息，並不是要恐嚇丁○○云云。
    經查：
    (一)被告以「0000000000」門號行動電話，傳送附表編號
      所示簡訊內容，向丁○○恐嚇取財未遂之事實，業據證人
      丁○○於原審及本院審理時證稱：被告確實偷伊所有上揭
      車輛，卻傳送附表所示簡訊給伊，其中附表編號之簡
      訊內容係向伊要錢，這分明是以系爭車輛的消息下落向伊
      勒贖8 萬元，什麼「小偉」這根本是被告編的，伊當時是
      叫被告快點把系爭車輛還來，並向被告表示偷車無非是要
      錢，開個價，車子快還伊，伊收到這種勒贖的電話簡訊當
      然覺得很害怕，且因為被告始終不讓伊先看到車，伊擔心
      車子已被處理掉，故未付款給被告等語（見原審法院卷第
      84至86、88頁，本院95年9 月7 日審判筆錄），並據被告
      自承有發送附表所示簡訊等情在卷（見原審法院卷第43頁
      ），且有附表所示簡訊內容之翻拍照片共23張附卷可參（
      詳附表之備註欄），及「0000000000」門號卡、NOKIA 廠
      牌行動電話1 支（含電池1 塊）扣案可憑；而被告既係本
      案之竊賊並明知被害人丁○○欲索回贓車，業經本院認定
      如前，則其仍發送附表編號、所示含有「要買『偉仔
      』的消息，明天準備8 萬塊來買」、「要買你想知道的消
      息，準備8 萬元到指定戶頭」字樣之簡訊予被害人，顯見
      其明知被害人急於尋車，而以系爭車輛之下落達到令被害
      人交付財物之目的，自係出於恐嚇取財之犯意而發送簡訊
      無疑。
    (二)至被告雖辯稱：被害人丁○○透過伊女友丙○○所留之上
      開行動電話，向伊所形容的偷車賊很像是伊認識的「小偉
      」，丁○○就叫伊幫忙提供「小偉」的消息以利尋車，所
      以伊才會叫丁○○要付錢來買「小偉」消息，並不是要恐
      嚇丁○○云云。然查：證人丁○○於原審及本院審理時已
      詳稱：案發當時所看到的偷車賊就是「丙○○的男友」，
      也就是在庭被告乙○○，伊係向丙○○表示被告乙○○偷
      了系爭車輛，並叫丙○○請男友快把車還來，也有請丙○○要幫忙尋車，之後丙○○留下「0000000000」門號行動
      電話以資聯絡，伊撥打過去是被告乙○○接聽，伊就叫被
      告快點把車子還來，伊根本不知道有一位綽號叫「小偉」
      的人等語（見原審法院卷第83、85、86頁、本院95年9 月
      7 日審判筆錄），核與證人丙○○證稱：該超商老闆丁○○一直說「伊男友」偷車，要伊交出車子，不讓伊走，伊
      只好義務答應幫忙尋車等語（見原審法院卷第98、101 、
      102 頁）相符，可見上開證人丁○○自始至終均明確指認
      在庭被告（即丙○○男友）係本案竊賊，且一再要求還車
      之對象確係被告乙○○無誤，否則證人丙○○何以亦始終
      未提及綽號「小偉」之人。故被告以：傳送簡訊只是要叫
      被害人付錢買「小偉」之消息等語置辯，尚難採信。至被
      告所傳送如附表所示簡訊內容中雖提及被害人指控伊係竊
      賊，實乃污衊，為此要買偉仔消息，準備8 萬元等情，然
      被告既係本案竊賊，其復矢口否認犯行，其傳送簡訊指稱
      遭人污衊云云，無非企求以此先行推諉責任，尚符常情，
      並無可疑之處，附此敘明。
    (三)綜上所述，此部分之事證明確，被告恐嚇取財未遂犯行，
      亦堪認定。
三、核被告乙○○就犯罪事實一所為，係犯刑法第329 條、第32
    8 條第1 項之準強盜罪；就犯罪事實二所為，係犯刑法第34
    6 條第3 項、第1 項之恐嚇取財未遂罪。被告於94年12月19
    日凌晨3 時39分許、同日晚間11時14分許，均向被害人丁○○傳送簡訊恐嚇稱：要買你想知道的消息，準備8 萬元等語
    ，係出於同一恐嚇取財犯意，且於密切接近之時間、同一地
    點實施，應視為數個舉動之接續施行，屬接續犯，為包括一
    罪，論以一恐嚇取財未遂罪。被告就上開準強盜罪、恐嚇取
    財未遂罪間，犯意各別，罪名不同，應予分論併罰。被告有
    前揭事實欄所列之犯罪前科紀錄，有台灣高等法院被告前案
    紀錄表在卷可稽，其於受有期徒刑執行完畢5 年內，再犯本
    件有期徒刑以上之上開二罪，均為累犯，均應依刑法第47條
    規定加重之。被告就犯罪事實二恐嚇取財罪之部分，已著手
    於恐嚇取財行為之實施，惟未生得財之結果，為未遂犯，應
    依修正前刑法第26條前段（即94年2 月2 日修正，95年7 月
    1 日施行之刑法第25條第2 項）規定，減輕其刑，並與前開
    加重其刑部分，依法先加重後減輕之。
四、原審因依刑法第329 條、第328 條第1 項、第346 條第3 項
    、第1 項、第47條、修正前刑法第26條前段（即修正後之刑
    法第25條第2 項）、刑法第51條第5 款、第38條第1 項第2
    款，罰金罰鍰提高標準條例第1 條前段之規定，並審酌被告
    見被害人所有之上開車輛引擎未熄火且車內無人，竟擅自進
    入駕駛座內，欲將車輛駛離現場，經被害人及時發現並阻止
    其離去，竟未立即悔改認錯，反為圖脫免逮捕、防護贓物，
    而不顧緊抓雨刷不放之被害人安危，執意倒車離去而藉龐大
    車體力量之牽引向被害人施以強暴行為，致犯罪所生危害擴
    大，且又拒不歸還系爭車輛，猶以此向被害人恐嚇達令被害
    人交付財物之目的，並矢口否認犯行，態度不佳，實不宜輕
    予處罰，惟念及被告雖當場施以強暴行為，幸未致被害人受
    傷等一切情狀，分別量處準強盜部分有期徒刑5 年6 月，恐
    嚇取財未遂部分有期徒刑4 月，並定其應執行刑為有期徒刑
    5 年9 月；扣案NOKIA 廠牌行動電話1 支（含電池1 塊），
    係被告所有之物，業據被告供明在卷，且係供犯本件恐嚇取
    財罪所用之物，業經認定如前，依刑法第38條第1 項第2款
    ，予以宣告沒收。及敘明扣案「0000000000」門號SIM 卡1
    只，雖係被告用以聯繫被害人以達恐嚇取財目的所用之物，
    惟該只SIM 卡僅係被告向電信公司租用所附予使用，並非被
    告所有，故不予宣告沒收。至其餘SIM 卡共計6 張，無證據
    證明與本案相關，亦不予沒收。認事用法，核無不合，量刑
    亦屬妥適。被告上訴意旨，仍執前詞，否認犯罪，指摘原判
    決不當，為無理由，應予駁回。
據上論結，應依刑事訴訟法第368條，判決如主文。
本案經檢察官張金塗到庭執行職務。
中    華    民    國    95    年    9     月    14    日
            刑事第五庭  審判長法  官  曾永宗
                              法  官  陳  箐
                              法  官  任森銓
以上正本證明與原本無異。
恐嚇取財未遂部分不得上訴。
其餘部分如不服本判決應於收受本判決後10日內向本院提出上訴
書狀，其未敘述上訴理由者，並得於提起上訴後10日內向本院補
提理由書狀（均須按他造當事人之人數附繕本）「切勿逕送上級
法院」。
中    華    民    國    95    年    9     月    14    日
                              書記官  蘇恒仁
附錄本判決論罪科刑法條：
中華民國刑法第329 條
竊盜或搶奪，因防護贓物、脫免逮捕或湮滅罪證，而當場施以強
暴脅迫者，以強盜論。
刑法第328 條第1 項：
意圖為自己或第三人不法之所有，以強暴、脅迫、藥劑、催眠術
或他法，至使不能抗拒，而取他人之物或使其交付者，為強盜罪
，處5年以上有期徒刑。
中華民國刑法第346 條
意圖為自己或第三人不法之所有，以恐嚇使人將本人或第三人之
物交付者，處6 月以上5 年以下有期徒刑，得併科1 千元以下罰
金。
以前項方法得財產上不法之利益，或使第三人得之者，亦同。
前二項之未遂犯罰之。
附表
┌──┬──────┬─────────────┬───┐
│編號│發送簡訊時間│簡? ? ? 訊? ? ? 內? ? ? 容│備? 註│
├──┼──────┼─────────────┼───┤
│  │94年12月19日│從今以後有什麼事打簡訊跟我│見警(三)│
│    │凌晨2時10分 │說就好，因為我不想跟你這種│卷第29│
│    │16秒        │不可理喻的人談，另外再告訴│頁    │
│    │            │你一件事，就是我什麼都怕就│      │
│    │            │是不怕你恐嚇，我要關機睡覺│      │
│    │            │了。                      │      │
├──┼──────┼─────────────┼───┤
│  │94年12月19日│告訴你你有錢是你家的事，別│見警(三)│
│    │凌晨3時39分 │以為人家都應該要幫你，要請│卷第30│
│    │37秒        │別人幫你，口氣好一點，像你│、31頁│
│    │            │口氣那麼差誰會幫你，再來你│      │
│    │            │要搞清楚，我不出去是因為我│      │
│    │            │在通緝現在又是冬防時期怕被│      │
│    │            │抓，而不是因為我偷你的車，│      │
│    │            │早告訴你我不會開車了，最後│      │
│    │            │為了連續三次的污衊，「要買│      │
│    │            │『偉仔』的消息明天準備八萬│      │
│    │            │塊來買吧! 」記得不要超過四│      │
│    │            │點半郵局關門，要不然你又要│      │
│    │            │再等一天。                │      │
├──┼──────┼─────────────┼───┤
│  │94年12月19日│我昨天就說過不會接你的電話│見警(三)│
│    │晚間11時14分│，有什麼事要找我打簡訊就好│卷第32│
│    │37秒        │，還有昨天跟你說過「要買你│頁    │
│    │            │想知道的消息準備八萬到我指│      │
│    │            │定的戶頭」，現在只好等明天│      │
│    │            │郵局開門。                │      │
└──┴──────┴─────────────┴───┘


司法院資訊處製作；財團法人民間司法改革基金會備份。
